臺北高等行政法院判決
111年度訴字第469號
111年10月27日辯論終結
原      告  黃清煌                                 
            陳昱呈                                   
            陳俊瓏                                     

            陳紀光                                     
            黃暉閔                                    
            呂雅芳                                    
            劉育麟                                 
            林稠容                                    

共      同
送達代收人  吳宇傑                                     

共      同
訴訟代理人  吳弘鵬  律師
被      告  內政部警政署                              
代  表  人  黃明昭（署長）
訴訟代理人  蕭文碩              
            蔡曉雯              
            蔣朋峻（兼送達代收人）

上列當事人間任用事件，原告不服公務人員保障暨培訓委員會中
華民國111年3月1日111公審決字第000048號復審決定，提起行政
訴訟，本院判決如下：
　　主　文
原告之訴駁回。
訴訟費用由原告負擔。
　　事實及理由
一、程序事項：本件原告起訴後，被告代表人由陳家欽變更為黃
    明昭，茲據現任代表人具狀聲明承受訴訟（本院卷一第225-
    226頁），核無不合，應予准許。
二、事實概要：原告係依內政部民國107年7月13日台內警字第10
    70872154號函頒「司法院釋字第760號案（下稱系爭解釋）
    釋憲聲請人及99年以前三等（乙等）警察特考及格未具中央
    警察大學學歷之現職人員訓練計畫（下稱訓練計畫）」，參
    加中央警察大學（下稱警大）警佐班第39期、第40期及第41
    期第4類（下稱警佐班第4類）訓練期滿成績及格並獲頒結業
    證書之人。嗣原告於110年11月22日以派任請求書向被告主
    張其等已具備第九序列職務任用資格，請求將其等派任為巡
    官或相當於全國警察機關陞遷序列表第九序列之職務，經被
    告於110年11月26日以警署人字第1100160876號函（下稱110
    年11月26日函）復原告，各警察機關經警大警佐班第4類訓
    練期滿結業，取得警正三階以上職務任用資格，均須依訓練
    計畫第17點第2款規定依序候缺派補，另由於巡官等職缺有
    限，惟候缺派補者人數眾多，被告將定期盤點缺額，除控留
    應年度特種考試（一般）警察人員三等考試錄取及依警大招
    生簡章應予分發之人數，所餘職缺將提列相關畢（結）業人
    員，依被告109年12月11日警署人字第1090166459號函訂「
    警大各班期畢（結）業候缺人員派補第九序列巡官等同序列
    職務原則（下稱派補原則）」檢討派補。原告不服，提起復
    審，遭復審決定駁回，原告仍不服，提起本件行政訴訟。
三、原告主張略以：
(一)原告有向被告請求派任為巡官或相當於第九序列職務，以除
    去不利差別待遇之權利：
　1.依司法院釋字第185號解釋之意旨，系爭解釋之效力應及於
    其他跟聲請人相同事實之人。是被告據以安排訓練計畫，將
    原告安排至警佐班第4類訓練，補正之前之違法訓練，應按
    系爭解釋意旨採取適當措施除去不利差別待遇，而非侷限在
    系爭解釋例示之方式。原告既均已受警佐班第4類訓練合格
    ，等候20-30年至今，被告應立即派任渠等為巡官或或相當
    於全國警察機關陞遷序列表第九序列職務。被告雖辯稱該訓
    練為進修訓練，僅能以取得結業證書日起算，但原告已符合
    警察人員人事條例（下稱人事條例）第11條第2項規定，被
    告應依法將原告派任巡官等職務。
　2.按人事條例第1條規定說明授權依據包含公務人員任用法第3
    2條規定及警察法第3條規定。依公務人員任用法第2條、人
    事條例第2條、第4條、第9條、第11條第2項、第21條等規定
    、内政部警政署人事業務擴大授權規定、行政程序法第5條
    、公務人員保障法第2條規定及系爭解釋可知，有關警察人
    員職務之調訓及派任由被告管理之，被告負有公平安排「取
    得任用為職務等階最高列警正三階以上職務之資格」之人申
    請派任為巡官或相當於第九序列職務之義務。上開規定除維
    護公益外，尚有保障特定人私人權益，系爭解釋認定取得職
    務任用資格具憲法上權利之地位。復依公務人員考試法第1
    條、第2條、第3條第1項、第21條第1項規定，公務人員考選
    制度是考試訓練任用合一。原告所受之訓練既受到保障而獲
    得救濟，則請求任用一定職務應無不備權利或法律上利益之
    理由。
　3.依人事條例第4條規定，官職分立中「職」為有業務需求即
    應派充，否則即是裁量怠惰。又復審決定已承認巡官或第九
    序列職務有派任需求，應盡早完成原告之補派請求。而司法
    院釋字第469號解釋揭示之保護規範理論可知，人事條例第4
    條之整體結構係為完整警察内部體制之規劃，所適用之對象
    為具有個人之資格或功績而得任命為巡官之人，所欲達成之
    功能為有資格被任命為巡官之人均可發生最大社會貢獻之成
    效，原告相較基層警員累積更多之實務經驗，更能達到維持
    社會秩序之功效，原告既已取得任用資格，則應有請求派任
    為巡官等職務之權利。
　4.公務人員保障暨培訓委員會（下稱保訓會）110公審決字第0
    00566號令，就臺北市消防局對於同為應108年三等消防警察
    特考錄取之現職人員，與錄取前已具警大畢業資格之人員，
    於訓練及格後，為不同陞遷序列職務之任用，認有差別待遇
    情事，未以主觀公權利不存在而駁回，既同為警察人員申請
    派任之事件，則應有主觀公權利而得請求被告派任。
(二)被告事實上派補行為及訓練計畫訂定之調訓順序對原告造成
    不利差別待遇，違反平等原則：
　1.系爭解釋僅要求行政院應會同考試院，採取適當措施，除去
    聲請人遭受之不利差別待遇，非使被告得恣意訂定訓練計畫
    ，派任及調訓之順序影響之權利甚大，非技術性、細節性之
    事項，仍須符合憲法第7條、第18條規定及系爭解釋之意旨
    。被告所謂「控留必要職缺」僅基於被告及警大4年制學士
    班畢業生間當初招考入學時締結行政契約之義務，本得因情
    事變更而調整或終止，自無固守該行政契約之必要，更不得
    基此作為該畢業生得優先派任之依據，否則將造成行政契約
    凌駕憲法之荒謬結論。被告以員額有限為由，限制原告之派
    任權利，卻又保障警大4年制學士班畢業生，凡經取得警正
    四階任用資格之人，均得一律優先派任巡官職務，兩者有不
    當差別待遇。況原告已從事警務多年，有實務經驗，應優先
    於剛從警大4年制學士班畢業生派任巡官。被告亦無法為合
    理之解釋何以系爭解釋之聲請人、107年第38期完訓人員中
    之「非」系爭解釋之聲請人，何以得以優先調訓及派任巡官
    等同序列以上職務。
　2.特別訓練班人員為94年至99年考試錄取人員，通過考試年度
    較原告晚，年資及實務經驗亦較原告不足，卻優先其餘警佐
    班第4類人員（包含原告在内）派任及調訓。另訓練計畫優
    先使屆齡人員於歷年得以派補一事，並無任何法律上基礎，
    且任期時間長，受有任用資格之警佐班第4類人員僅因尚未
    屆齡，而使其他考試年度在後之屆齡人員超車先受派補，違
    反警佐班第4類人員之信賴及平等原則。
　3.自系爭解釋公布至今已逾4年，被告僅派任過2次，直至原告
    提起行政救濟後，方才核定16人派補巡官缺額。嗣被告竟急
    於派補「108-109年」結業之警佐班第1類、第3類人員，完
    全無視諸多結業之含原告之警佐班第4類人員仍未派補，同
    時對目前候缺待派之警佐班第40期第1、2、3類、警大2年制
    技術系86期等人員表示將於111年上半年全數派補完畢。被
    告按學士班4年制、研究所碩士班、2年制技術系之派任比例
    於各年依期派任警佐班第4類人員，約等同於警佐班第4類69
    %人員，於109年度應受派任，逐一剔除自願放棄或本具資格
    無須再受訓之人後，依原告之序號，自受包含在應受派任中
    。縱被告以因警佐班第4類人員眾多，現行職缺有限，自無
    從有其他班期一樣比例之派任率為由。惟倘108年、109年警
    佐班第4類人員有受派任，亦不至於迄今僅派任120人，與其
    他各班期迄今派任人數差距甚鉅。
  4.被告明知各年巡官缺額有限，卻又放寬錄取名額，使大量警
    佐班第4類人員乾等派任，自無從達成被告所稱使各基層警
    員得以提升俸點之目的，再復以「依法、依序派補」塘塞基
    層警員，可認被告提升俸祿一詞乃推諉卸責之詞。
(三)聲明：
　1.復審決定及原處分（即110年11月26日函）均撤銷。
　2.被告對於原告110年11月22日之申請案，應作成派任原告為
    巡官或相當於第九序列之職務之行政處分。
四、被告答辯略以：
(一)原告無申請派任特定職務之公法上請求權：
　1.按人事條例第4條規定及立法理由揭示警察人員乃穿制服佩
    槍之特殊公務人員，係採官職分立，與一般公務人員採官職
    併立不同；人事條例第11條第2項規定，擔任職務等階最高
    列警正三階以上職務者，應經警大畢業或訓練合格；人事條
    例第22條之立法理由揭示基層警員眾多，惟受教育資格之限
    制無法晉升，終身充任低級官職，因而年功俸長。警察教育
    條例（下稱教育條例）乃依警察法第3條、第15條制定，規
    定設立警大培植中高階警員，警察專科學校（下稱警專）培
    植基層警員，由於兩者培植對象有殊，因而任職資格有別。
　2.依人事條例第20條、第21條、警察人員陞遷辦法（下稱陞遷
    辦法）、內政部警政署人事業務擴大授權規定，各警察機關
    （構）、學校第九序列職務之陞任，由該機關（構）、學校
    遴報，被告核定；直轄市政府警察局第九序列職務之任免陞
    遷，授權直轄市政府警察局核定，惟如警大畢（結）業生派
    補巡官等同序列職務之陞遷，仍由被告審議，再交由直轄市
    政府警察局發布。警佐班第4類結業學員雖取得具巡官等同
    序列職務任用資格，但仍由權責機關辦理派補作業，故該學
    員無請求派任特定職務之公法上權利。
　3.人事條例第11條第2項規定僅係巡官等同序列以上職務任用
    資格，具該任用資格者，是否派任巡官為被告首長之用人權
    限，非謂取得警大畢（結）業證書者，即應派任較高職務等
    階之職務。又公務人員任用法、人事條例、陞遷辦法、訓練
    計畫未賦予警察人員有申請陞任特定職務之權利；系爭解釋
    亦未賦予原告有申請派任巡官或相當於第九序列職務之公法
    上權利。原告自82年至92年間通過三等（乙等）警察特考，
    業依行為時之考試法令完成錄取人員之訓練，並取得考試及
    格證書，且依人事條例第12條規定取得警正四階任官資格，
    故考試分發任用等程序業已完成，公務人員考試法等法令未
    賦予原告得請求被告分發其為巡官職務之請求權，而無足為
    原告得據為請求之依據。
　4.訓練計畫之訓練對象為「釋憲聲請人及99年以前三等（乙等
    ）警察特考及格未具警大學歷之現職人員」，是對依一般性
    特徵可得確定其範圍者所為之具體規制，參訓人員不服，認
    有影響其權益時，應於知悉後即提出異議或行政救濟，故原
    告如就調訓序號認本身考試年度、名次值優於其他人者，應
    於知悉後即時提出異議，而非受訓後空泛質疑調訓序號之公
    平性及合法性。訓練計畫十七（二）規定之調訓序號及派任
    順序，已轉知參訓人員知悉，無原告主張被告恣意訂定調訓
    及派任順序之情，訓練計畫未規定須經請求或提起行政訴訟
    者，始具派任資格，亦未規定提出請求者，即得優先於未申
    請人員派任，否則對遵守訓練計畫依序候缺派補之學員反遭
    受不利益，違反信賴保護原則。再者，原告之調訓序號，排
    序最前者為序號2,551，排序最後者為序號5,503，在原告之
    前尚有數千餘人，原告向被告請求應立即將其等派任巡官等
    同序列職務，不盡合理。
(二)系爭解釋之效力雖僅及於聲請人，但內政部擴大開放調訓99
    年前三等（乙等）警察特考及格人員未具警大學歷者，基於
    不影響警大既有班期，並維護基層警員既有陞遷管道、機會
    之前提下規劃全數調訓，且該人員均已完成各該考試錄取人
    員之訓練，並保訓會考試錄取人員之調訓，且所要求者，係
    完足訓練取得擔任巡官資格之機會，即已除去訓練上之不利
    差別待遇，至後續職務派任，由被告辦理，因而警佐班第4
    類結業學員未必派任巡官職務。依公務人員特種考試警察人
    員考試規則第6條第3項、第9條第3項、第21條第1項等規定
    ，自100年開始實施警察特考及一般警察特考，警大學士班4
    年制畢業生按其學歷、現職巡佐職級下警員按其學士上學位
    證書、經四等警察特考及格滿3年報考警察人員三等考試、
    警大外具學士上學位證書、警大外經（相當）普通考試及格
    滿3年之國民報考一般警察人員三等考試，前開人員考試及
    格後由被告分發任用巡官等同序列職務，無原告主張被告獨
    厚警大學士班4年制畢業生之情。是被告基此所控留之人數
    ，非原告主張被告基於行政契約控留職缺。系爭解釋揭示擇
    優陞任之精神，從108年現職警員報考警大各班期招生簡章
    畢（結）業任用規定已明定具警正警察官資格者，始由被告
    視缺額情況辦理派任，至107年前招生簡章規定畢（結）業
    時由被告予以分發巡官等同序列職務，基於履行招生簡章之
    分發義務、信賴保護及誠信原則，被告基此須控留職缺派任
    。由此可知派補原則規定所謂警大各班期畢（結）業候缺人
    員，係108年現職警員報考警大各班期及警佐班第4類之結業
    學員。
(三)內政部函頒訓練計畫是為因應系爭解釋所採取之適當措施，
    是系爭解釋所謂「必要之訓練」為「教育條例」及「警察人
    員進修及深造教育實施辦法（下稱進修及深造實施辦法）」
    規定「進修教育」。
　1.第1階段乃系爭解釋之聲請人；第2階段乃警大特別訓練班人
    員，係94至97年考試錄取人員已提出訴願者及98、99年考試
    錄取人員尚具訴願權利者，依考試院98考台訴決字第143號
    訴願決定，安排到警大特別訓練班，較其餘已喪失救濟權利
    之三等（乙等）警察特考人員優先調訓；第3階段調訓人員
    ，係以個人通過特考年度先後順序為主要考量，同年度考試
    及格者，考量不同考試類科之應考人數，採考試錄取之名次
    值予之排序。
　2.被告安排108年屆齡退休人員於107年調訓（即警佐班第38期
    第4類），於取得結業證書後進行派補作業時，原告尚未取
    得結業證書，無從列入該次派補作業。訓練計畫四（二）所
    謂屆齡退休者優先調訓，仍按其調訓序號依序候缺派補巡官
    等同序列職務，尚無優先派任者。　
(四)聲明：駁回原告之訴。
五、上開事實概要欄所述之事實經過，除下列爭執事項外，其餘
    為兩造所不爭執，並有原告110年11月22日申請書、110年11
    月26日函、復審決定（原處分卷第10-30頁）等影本在卷可
    稽，自堪認為真正。是本件爭執事項厥為原告是否有申請派
    任巡官或相當於第九序列職務之請求權？
六、本院之判斷
(一)按公務人員考試法第1條規定：「公務人員之任用，依本法
    以考試定其資格。」第2條規定：「公務人員之考試，以公
    開競爭方式行之，其考試成績之計算，除本法另有規定外，
    不得因身分而有特別規定。其他法律與本法規定不同時，適
    用本法。」第3條第1項規定：「公務人員之考試，應依用人
    機關年度任用需求決定正額錄取人員，依序分配訓練。並得
    視考試成績增列增額錄取人員，列入候用名冊，於正額錄取
    人員分配完畢後，由分發機關或申請舉辦考試機關配合用人
    機關任用需要依考試成績定期依序分配訓練。」（75年1月2
    4日制定公布之公務人員考試法第2條原係規定：「（第1項
    ）公務人員之考試，應本為事擇人，考用合一之旨，以公開
    競爭方式行之。（第2項）前項考試，應配合任用計畫辦理
    之」；於85年1月17日修正第2條第2項前段則規定：「前項
    考試，應依用人機關年度任用需求決定正額錄取人數，依序
    分發任用。並得視考試成績酌增錄取名額，列入候用名冊，
    於正額錄取人員分發完畢後，由用人機關報經分發機關同意
    自行遴用。……」；嗣於97年1月16日將第2條第2項之文字修
    正為「由分發機關配合用人機關任用需要依考試成績定期依
    序分發任用。」有關執行程序事宜，將於該法施行細則及考
    試及格人員分發辦法中規範；再於103年1月22日修正，將原
    條文第2條第2項移列為第3條第1項，其修正理由為：「按錄
    取人員必須經訓練期滿成績及格後始得分發任用，故本條之
    『分發任用』之用語，實指『分配訓練』，又多數公務人員特種
    考試之分配訓練機關為申請舉辦考試機關，為資明確。」）
    第21條第1項前段規定：「公務人員各等級考試正額錄取者
    ，按錄取類科，依序分配訓練，訓練期滿成績及格者，發給
    證書，依序分發任用。……。」（75年1月24日公布之公務人
    員考試法第21條第1項、第2項規定：「（第1項）公務人員
    高等考試與普通考試及格者，按錄取類、科，接受訓練，訓
    練期滿成績及格者，發給證書，分發任用。（第2項）前項
    訓練辦法，由考試院會同關係院定之。」）準此可知，公務
    人員考試法僅規定公務人員之任用，以考試定其資格，公務
    人員之考試，係經依用人機關年度任用需求決定正額錄取人
    員，依序分配訓練，訓練期滿成績及格則依序分發任用，然
    並未規定考試及訓練及格者，應分發任用為何職稱之職務。
(二)次按，人事條例第12條第1項第3款及第2項規定：「（第1項
    ）警察人員考試及格者，取得任官資格如左：……。三、高等
    考試三級考試或特種考試警察人員考試三等考試及格者，取
    得警正四階任官資格。……。（第2項）前項第1款至第3款所
    列各等級考試及格人員，如無相當官階職務可資任官時，得
    先以低一官階任官。」（65年1月17日制定公布「警察人員
    管理條例」，96年7月11日修正名稱為警察人員人事條例，
    第12條第1項第1款係規定：「（第1項）警察人員考試及格
    者，取得任官資格如左：一、高等考試或相當於高等考試之
    特種考試警察人員考試及格者，取得警正四階任官資格，但
    得先以警佐一階任官。」再於86年5月21日修正為現行第12
    條規定）。是以，不論是現行或原告警察特考及格當時之規
    定均明文，高等考試三級考試或警察特考三等考試及格者，
    至多僅取得警正四階任官之「資格」，如無相當官階職務可
    資任官時，得先以低一官階任官（警佐一階），並非當然可
    任官為警正四階之職務。
(三)又按，人事條例第4條規定：「警察官、職分立，官受保障
    ，職得調任，非依法不得免官或免職。」立法理由謂：「警
    察法第11條規定警察官職採分立制，其立意乃以警察工作，
    具有強制作用，內部體制應藉高度品位觀念貫徹層級節制及
    命令服從關係，以嚴肅團體紀律，發揮整體功能。所謂『官』
    ，警察法及本條例定為警監、警正、警佐，乃『官位』之義。
    所謂『職』，乃警察官在警察機關中所掌理之職務，以處（副
    ）長、局（副）長、科（課）長（員）、分局（副）長（員
    ）、巡官、巡佐、警員等之稱。『官職分立』，即任官與任職
    分開，『官』由國家依個人之資格條件或功績表現而任命，『
    職』則得由政府機關依據法令規定及業務需要而派充之。」
    第11條規定：「（第1項）警察官之任官資格如左：一、警
    察人員考試及格者。二、曾任警察官，經依法升官等任用者
    。三、本條例施行前曾任警察官，依法銓敘合格者。（第2
    項）警察官之任用，除具備前項各款資格之一外，職務等階
    最高列警正三階以上，應經警察大學或警官學校畢業或訓練
    合格；職務等階最高列警正四階以下，應經警察大學、警官
    學校、警察專科學校或警察學校畢業或訓練合格。」以觀，
    警察人事係採官、職分立之制度，受訓及格之人員僅取得任
    官之資格，惟無當然取得被任用相當職務之權利。
(四)查原告分別係通過82、83、86、87、92年特種考試警察人員
    考試乙等考試或三等考試，有原告提出之考試及格證書在卷
    可稽（本院卷一第41-55頁）。依原告通過82年至92年乙等
    或三等警察特考之時，上揭警察人員管理條例第12條第1項
    第1款係規定，相當於高等考試之警察特考及格者，取得警
    正四階任官資格，第2項並規定，但得先以低一官階即警佐
    一階任官，並未規定應予派任為「巡官或相當於第九序列之
    職務」。且人事條例第11條第2項係就警官任用「資格」之
    要件為規定，並非規定具有該擬任之資格者，即有請求派任
    某職務之權利。又前揭公務人員考試法第1條、第2條前段、
    第3條第1項前段及第21條第1項前段規定，亦未賦予被告裁
    量空間，而有任用原告為巡官或相當於第九序列職務之作為
    義務。是以，原告主張依上開公務人員考試法規定，對被告
    請求任用為巡官或相當於第九序列之職務，顯屬無據，自無
    可採。
(五)復按，人事條例施行細則第4條第2項規定：「本條例第11條
    第2項所稱訓練合格，指接受下列期間不少於4個月之教育或
    訓練，且成績及格者：一、警察教育條例所定之進修教育及
    深造教育。二、前項警察人員考試錄取人員之訓練。」再按
    教育條例第6條規定：「警察大學得設警佐班、專業班等，
    辦理現職人員進修教育……。」及進修及深造實施辦法第6條
    規定：「警察人員接受進修或深造教育，除專業班依實際需
    要遴選外，巡佐班、警佐班、警正班、警監班、研究班等班
    期應具備之資格條件，如附表。」該附表並規定警佐班第4
    類班期之資格條件：「一、具下列資格之一者：（一）司法
    院釋字第760號解釋聲請人，未具警正三階任用資格。（二
    ）中華民國99年以前公務人員特種考試警察人員考試三等（
    乙等）考試及格，未經中央警察大學、中央警官學校畢業或
    訓練合格之現職人員，未具警正三階任用資格。……。」據此
    ，具警大進修教育警佐班第4類之參訓資格者，經該進修教
    育4個月以上，且成績及格者，僅係取得職務等階最高列警
    正三階以上警察官之任用資格。
(六)再按，訓練計畫第1點規定：「依據（一）司法院107年1月2
    6日釋字第760號解釋。（二）內政部107年2月7日、9日、21
    日及4月3日專案小組會議決議事項。」第2點規定：「訓練
    對象……（二）各警察、消防、海巡機關、中央警察大學……及
    臺灣警察專科學校之99年以前三等（乙等）警察特考及格未
    具警大學歷之現職人員，且尚未具警正三階任用資格者。」
    第4點規定：「調訓順序（一）分3階段調訓……1、第1階段：
    系爭解釋聲請人未具警正三階職務任用資格者15人，於107
    年間完成『警察人員進修及深造教育實施辦法』修正後調訓。
    2、第2階段：具有考試院98年8月17日98考台訴決字第143號
    訴願決定至警大受訓4個月（特別訓練班）之資格者，於108
    年列第1梯次調訓，如容訓量及經費許可，得併第1階段提早
    調訓。3、第3階段：其餘人員，依考試年度、名次值於108
    年至110年分梯次調訓（每年4梯次），如容訓量及經費許可
    ，得併前2階段提早調訓。……」第5點規定：「訓練性質依『
    警察人員人事條例施行細則』第4條第2項第1款規定為『警察
    教育條例』之進修教育。」第6點規定：「訓練內涵及重點以
    『警察人員進修及深造教育實施辦法』警佐班第4類班期方式
    訓練，訓練內涵如下：（一）警大教育訓練……（二）實務機
    關實習……。」第17點規定：「結業證書及派任順序（一）學
    員訓練期滿，經考核各項成績均合格者，由警大製發結業證
    書。（二）警察機關、警大現職人員參據本計畫第4點第1款
    之調訓順序並依個人通過三等（乙等）警察特考之年度、名
    次值、現職陞遷序列等順位編號造冊列管、公告，依序候缺
    派補巡官等同序列職務。……」是上開訓練計畫已明定訓練依
    據、訓練對象、調訓順序、訓練性質及結業後之派任順序。
    則依上開訓練計畫接受訓練之警察人員，成績及格獲頒結業
    證書後，即得依上開規定依序候缺派補巡官等同序列職務。
(七)次查，原告均係依據訓練計畫，參加警大警佐班第39至41期
    第4類訓練期滿成績及格並獲頒結業證書，已如前述，則原
    告依上開訓練計畫規定，亦僅得依序候缺派補巡官等同序列
    職務，尚難認有得向被告申請派任為巡官或相當於第九序列
    職務之公法上權利。
(八)原告雖主張：依系爭解釋所揭示之意旨，其等於取得巡官或
    相當於第九序列職務之任官資格，未能立即獲得分發，係遭
    受不利之差別待遇；被告以員額有限為由，限制原告之派任
    權利，卻對警大4年制學士班畢業生於取得警正四階任用資
    格後，一律優先派任巡官職務；對於系爭解釋之聲請人、通
    過考試年度在原告之後訴願人等，優先調訓、派任，且繼續
    辦理警察三等特考、未停招警大4年制學士班，壓縮警佐班
    第4類人員之派任名額，有違平等原則及怠於行政云云。惟
    查：
  1.按系爭解釋揭示：「警察人員人事條例第11條第2項未明確
    規定考試訓練機構，致實務上內政部警政署得將公務人員特
    種考試警察人員考試三等考試筆試錄取之未具警察教育體系
    學歷之人員，一律安排至臺灣警察專科學校受考試錄取人員
    訓練，以完足該考試程序，使100年之前上開考試及格之未
    具警察教育體系學歷人員無從取得職務等階最高列警正三階
    以上職務任用資格，致其等應考試服公職權遭受系統性之不
    利差別待遇，就此範圍內，與憲法第7條保障平等權之意旨
    不符。行政院應會同考試院，於本解釋公布之日起6個月內
    ，基於本解釋意旨，採取適當措施，除去聲請人所遭受之不
    利差別待遇。」準此，上開解釋乃係要求參加同一警察三等
    特考筆試錄取並經訓練期滿成績及格者，其取得任用為職務
    等階最高列警正三階以上職務之資格的機會，應受平等權之
    保障，不得因未具警察教育體系學歷而受系統性之不利差別
    待遇。是以，安排警察三等特考及格未具警大學歷之現職人
    員至警大完成必要之訓練，使之取得任用為職務等階最高列
    警正三階以上職務之「資格」，已屬除去因考試訓練機構訓
    練上之不利差別待遇，即符合憲法第7條保障平等權之意旨
    。且上開釋字解釋理由書亦有載明：「至巡官等員額有限，
    只有部分考試及格人員得派任巡官，事所必然，無可厚非，
    惟本應從前揭考試及格人員中擇優任用，以貫徹公平競試、
    用人唯才之原則。」依此，經警察三等特考筆試錄取，且已
    至警大訓練期滿成績及格，取得警大結業證書者，固可取得
    任用為職務等階最高列警正三階以上職務之「資格」，但並
    非當然取得申請派任為職務等階最高列警正三階以上職務之
    公法上權利，而是由機關本於權限及適才適所考量，從前揭
    考試及格人員中擇優任用。
　2.查被告於系爭解釋公布後，依照上開訓練計畫，將原告安排
    至警大警佐班第4類班期辦理調訓，且訓練期滿成績合格，
    並有訓練計畫及原告之結業證書在卷可憑（原處分卷第1-9
    頁、本院卷一第57-71頁）。被告既已安排原告接受完足訓
    練，即屬符合系爭解釋要求應採取之適當措施，已除去原告
    所遭受之不利差別待遇。而警察人事既採官、職分立制度，
    取得任用資格者未必當然得派任相當職務，已如前述，自難
    認原告依訓練計畫完訓後，有何得向被告申請派任為巡官或
    相當於第九序列職務之公法上權利。是以，原告主張被告未
    立即將其等分派巡官或相當於第九序列職務，係受不利益差
    別待遇云云，應非有據，自無足採。
  3.又按公務人員特種考試（一般）警察人員考試三等考試係屬
    警察人員之任用考試，錄取人員應依公務人員考試法等規定
    分配訓練及分發任用，已如前述。而依被告所陳，自100年
    警察特考雙軌進用考選分流制後，被告對於三等考試及格人
    員，經警大畢（結）業且符合訓練計畫所定應免除教育訓練
    者，係分發任用巡官等同序列職務；經警大畢（結）業但不
    符合訓練計畫所定應免除教育訓練者，以及未經警大畢（結
    ）業者，係安排至警大接受教育訓練，俟訓練期滿成績合格
    後，再分發任用巡官等同序列職務。對於四等考試及格人員
    ，經警察教育體系畢（結）業且符合訓練計畫所定應免除教
    育訓練者，係分發任用警員職務；經警察教育體系畢（結）
    業但不符合訓練計畫所定應免除教育訓練者，以及未經警察
    教育體系畢（結）業者，係安排至警專接受教育訓練，俟訓
    練期滿成績合格後，再分發任用警員職務。是被告對於警察
    特考錄取人員之分發任用，核係契合現行警察教育體系及警
    察特考分等考試之目的。本件原告通過99年以前三等（乙等
    ）警察特考，業依當時適用之公務人員考試法，取得考試及
    格證書且依法銓敘在案，考試任用程序均已完成，與之後應
    當年度公務人員特種考試（一般）警察人員考試三等考試錄
    取，並訓練期滿成績及格者而依序分發任用者不同，非可等
    同論之。按等者等之，不等者不等之，為憲法平等原則之基
    本意涵。基於公務人員考試法等規定，對於應年度三等（一
    般）警察人員考試錄取人員分配訓練及分發任用，被告控留
    必要職缺以應分發，而原告所受訓練係屬教育條例之進修教
    育，與前者所依據之法令並不相同，本質上有所差異，爰予
    不同方式之合理必要處理，尚無違反平等原則。且被告既係
    掌理全國性警察業務，為維持警力精壯、避免人力斷層及多
    元取才等因素考量，對於警大學士班4年制學生係採計畫性
    招生，而警大乃係培育基層警察幹部，則被告足額提列所需
    之三等警察特考名額，並控留必要職缺，以供渠等錄取三等
    警察特考後，依公務人員考試法等規定及被告對於警察特考
    錄取人員之用人方式分發任用巡官等同序列職務，所衡酌之
    事由尚屬合理正當，難謂與平等原則相違。是以，原告所稱
    被告保障警大學士班4年制畢業生得優先派任巡官等職務，
    顯有不當之差別待遇云云，並無可取。末依107年至109年各
    類人員派任巡官等同序列職務統計資料（本院卷一第169-17
    1頁），雖108年、109年警佐班第4類結業派任人數俱為0人
    ，但揭櫫系爭解釋闡述「巡官等員額有限，只有部分考試及
    格人員得派任巡官，事所必然，無可厚非，惟本應從前揭考
    試及格人員中擇優任用，以貫徹公平競試、用人唯才之原則
    」意旨，被告逐年循序擇優派補，至今不過數年爾，並非長
    期怠忽派補之行政任務，況被告業於111年7月28日以警署人
    字第1110132011號函發各警察機關辦理警大警佐班第4類結
    業學員72人派補巡官等同序列職務作業（本院卷二第13-29
    頁），並無怠於行政。
  4.至原告提出之復審決定書，乃108年公務人員特種考試消防
    警察人員三等考試錄取人員訓練期滿成績及格，用人機關分
    發派代任用之問題，與原告99年前業通過三等（乙等）警察
    特考，業完成錄取人員之訓練，並取得考試及格證書，考試
    分發任用等程序業已完成者不同，自無從比附援引。
七、綜上所述，原告依訓練計畫完訓後，並無向被告請求派任巡
    官等同序列職務之權利。原告所訴各節，均非可採，被告以
    110年11月26日函復原告，巡官員額有限，依序候缺派補，
    於法並無違誤，復審決定遞予維持，亦無不合，原告徒執前
    詞，訴請判決如其聲明所示，為無理由，應予駁回。
八、本件事證已臻明確，兩造其餘攻擊防禦方法均與本件判決結
    果不生影響，故不逐一論述，併此敘明。
九、據上論結，本件原告之訴為無理由，依行政訴訟法第98條第
    1項前段、第104條、民事訴訟法第85條第1項前段，判決如
    主文。　　　　
中　　華　　民　　國　　111 　年　　11　　月　　17　　日
                    臺北高等行政法院第一庭
                              審判長法  官　蕭  忠  仁
                                  　法  官　黃  翊  哲 
                                    法  官　羅  月  君
一、上為正本係照原本作成。
二、如不服本判決，應於送達後20日內，向本院提出上訴狀並表
    明上訴理由，如於本判決宣示後送達前提起上訴者，應於判
    決送達後20日內補提上訴理由書（須按他造人數附繕本）。
三、上訴時應委任律師為訴訟代理人，並提出委任書。（行政訴
    訟法第241條之1第1項前段）
四、但符合下列情形者，得例外不委任律師為訴訟代理人。（同
    條第1項但書、第2項）
得不委任律師為訴訟代理人之情形 所  需  要  件 ㈠符合右列情形之一者，得不委任律師為訴訟代理人　 1.上訴人或其法定代理人具備律師資格或為教育部審定合格之大學或獨立學院公法學教授、副教授者。 2.稅務行政事件，上訴人或其法定代理人具備會計師資格者。 3.專利行政事件，上訴人或其法定代理人具備專利師資格或依法得為專利代理人者。 ㈡非律師具有右列情形之一，經最高行政法院認為適當者，亦得為上訴審訴訟代理人 1.上訴人之配偶、三親等內之血親、二親等內之姻親具備律師資格者。 2.稅務行政事件，具備會計師資格者。 3.專利行政事件，具備專利師資格或依法得為專利代理人者。 4.上訴人為公法人、中央或地方機關、公法上之非法人團體時，其所屬專任人員辦理法制、法務、訴願業務或與訴訟事件相關業務者。 是否符合㈠、㈡之情形，而得為強制律師代理之例外，上訴人應於提起上訴或委任時釋明之，並提出㈡所示關係之釋明文書影本及委任書。  
中　　華　　民　　國　　111 　年　　11　　月　　17　　日
                                    書記官  陳  又  慈